【裁判字號】    97,訴,1404
【裁判日期】    971210
【裁判案由】    違反野生動物保育法
【裁判全文】
臺灣屏東地方法院刑事判決              97年度訴字第1404號
公  訴  人  臺灣屏東地方法院檢察署檢察官
被      告  甲○○
上列被告因違反野生動物保育法案件，經檢察官提起公訴（97年
度偵字第6336號），被告於準備程序就被訴事實為有罪之陳述，
本院合議庭裁定由受命法官獨任逕行簡式審判程序，並予判決如
下：
    主  文
甲○○未具保育類野生動物族群量逾越環境容許量之條件，使用
禁止之方式獵捕保育類野生動物，處有期徒刑陸月，如易科罰金
，以新臺幣壹仟元折算壹日。緩刑貳年，並應向指定之公益團體
、地方自治團體或社區提供陸拾小時之義務勞務，緩刑期間付保
護管束。如附表所示之扣案物沒收之。
    事  實
一、甲○○明知紅尾伯勞鳥（學名：Lanius Cristatus）經行政
    院農業委員會公告列為保育類野生動物，且係過境候鳥，並
    未在臺灣地區有繁殖情形，族群量亦未逾越環境容許量，非
    經主管機關許可，不得予以騷擾、虐待、獵捕、宰殺或為其
    他利用。其竟非基於學術研究、教育或試驗研究之目的，且
    未經主管機關之許可，於民國97年9 月15日，在屏東縣車城
    鄉保力村山區，架設俗稱「鳥仔踏」之捕鳥器具共67支，非
    法獵捕紅尾伯勞鳥，嗣於97年9 月16日上午6 時30分許，在
    上開地點，為警當場查獲甲○○獵捕之紅尾伯勞鳥6 隻（其
    中5 隻查獲後警方已放生，另1 隻係死體），並扣得如附表
    所示之物，始知悉上情。
二、案經屏東縣政府警察局恆春分局報告屏東地方法院檢察署偵
    查起訴。
    理  由
一、本案被告甲○○所犯違反野生動物保育法之罪，並非法定刑
    為死刑、無期徒刑或最輕本刑3 年以上有期徒刑之罪，亦非
    高等法院管轄第一審之案件，而被告於本院準備程序中就被
    訴事實為有罪之陳述，本院合議庭乃裁定由受命法官獨任進
    行簡式審判程序。又簡式審判程序之證據調查，依刑事訴訟
    法第273 條之2 規定，不受同法第159 條第1 項審判外陳述
    排除之限制，再被告對於卷內之各項證據，亦不爭執證據能
    力，故卷內所列之各項證據，自得作為證據，先予敘明。
二、前揭犯罪事實，業據被告甲○○本院審理時坦承不諱，復有
    屏東縣車臣鄉公所獸醫李信璋於97年9 月16日出具之鑑定報
    告書及違反野生動物保育法案件查獲野生動物放生報告書各
    1 紙（見警卷第16至17頁）、查獲現場及放生照片12張（見
    警卷第18至23頁）在卷可按，被告自白與事實相符，事證明
    確，渠等犯行堪予認定，應依法論科。
三、查紅尾伯勞鳥（學名：Lanius cristatus）業經行政院農業
    委員會於91年4 月24日以農林字第910030783 號函公告為其
    他應予保育之野生動物。又按保育類野生動物應予保育，不
    得騷擾、虐待、獵捕、宰殺或為其他利用，但族群量逾越環
    境容許量者，不在此限；前項第1 款保育類野生動物之利用
    ，應先經地方主管機關許可，其可利用之種類、地點、範圍
    及利用數量、期間與方式，由中央主管機關公告之，野生動
    物保育法第18條第1 項、第2 項定有明文。參酌行政農業委
    員會目前並未就該物種依前揭規定公告可供利用，且臺灣每
    年過境之紅尾伯勞鳥族群並未逾環境之容許量，依前揭規定
    ，未經許可，自不得加以獵捕、宰殺。再按獵捕野生動物不
    得使用陷阱、獸鋏為工具，同法第19條第1 項第6 款亦定有
    明文。核被告甲○○未經主管機關許可，設置俗稱「鳥仔踏
    」之獸鋏，使用禁止之方式獵捕並宰殺未逾環境容許量之保
    育類野生動物紅尾伯勞鳥之行為，係違反野生動物保育法第
    18條第1 項第1 款及同法第19條第1 項第6 款之規定，而犯
    同法第41條第1 項第1 款、第3 款之未具保育類野生動物族
    群量逾越環境容許量之條件，使用禁止之方式宰殺保育類野
    生動物罪。被告雖共獵捕6 隻紅尾伯勞鳥，惟其係基於同一
    犯意，行為係於密切接近之時地實施，侵害同一之法益，各
    行為之獨立性極為薄弱，依一般社會健全觀念，在時間差距
    上，難以強行分開，在刑法評價上，以視為數個舉動之接續
    施行，合為包括之一行為予以評價，較為合理，為包括一罪
    之接續犯。又被告上開行為固兼具野生動物保育法第41條第
    1 項第1 款及第3 款之情形，惟其宰殺行為僅有一個，應僅
    成立一罪，不能認係法規競合或犯罪競合，並無刑法第55條
    之適用（最高法院92年度臺上字第6402號判決參照），附此
    敘明。爰審酌被告雖設置為數不少「鳥仔踏」獵捕紅尾伯勞
    鳥，與現今保育野生動物之思潮相悖，其行為誠屬不該，惟
    被告素行良好，無犯罪前科，教育程度僅為國小畢業、年近
    70之高齡，本次查獲之紅尾伯勞鳥數量為6 隻，又於本院訊
    問時坦承犯行，顯有悔改之意，犯後態度尚佳等一切情狀，
    量處如主文所示之刑並諭知易科罰金之標準，以資懲儆。被
    告5 年內未曾因故意犯罪受有期徒刑以上刑之宣告，有臺灣
    高等法院被告前案紀錄表在卷可憑，其因欠缺保育野生動物
    之觀念，致罹刑章，經此教訓應知所警惕，而無再犯之虞，
    本院因認其所受宣告之刑，以暫不執行為適當，均予宣告緩
    刑2 年；惟為確實督促被告能戒慎行止，暨按所犯情節，另
    依刑法第74條第2 項第5 款規定，命渠等向指定之公益團體
    、地方自治團體或社區提供60小時之義務勞務，且於緩刑期
    間付保護管束，以觀後效，並啟自新。末按野生動物產製品
    係指野生動物之屍體、骨、角、牙、皮、毛、卵或器官之全
    部、部分或其加工品；犯第40條、第41條、第42條或第43條
    第3 項之罪，查獲之保育類野生動物產製品及供犯罪所用之
    獵具、藥品、器具，沒收之，野生動物保育法第3 條第6款
    、第52條第1 項後段分別定有明文，查如附表編號1 所示被
    告甲○○所捕獲之紅尾伯勞鳥死體1 隻，為保育類野生動物
    產製品；而如附表所示編號2 至編號9 之扣案物被告甲○○
    所有，且係供被告犯本案非法獵捕保育類野生動物所用之獵
    具、器具，業據被告供稱在卷（參本院卷第13頁），爰依上
    開規定諭知沒收。
據上論斷，應依刑事訴訟法第273 條之1 第1 項、第299 條第1
項前段，野生動物保育法第41條第1 項第1 款、第3 款、第52條
第1 項後段，刑法第11條、第41條第1 項前段、第74條第1 項第
1 款、第2 項第5 款、第93條第1 項第2 款，判決如主文。
本案經檢察官劉文賓到庭執行職務。
中    華    民    國    97    年    12    月    10    日
                  刑事第三庭    法  官  陳怡先
以上正本證明與原本無異。
如不服本判決應於收受判決後10日內向本院提出上訴書狀，並應
敘述具體理由；其未敘述上訴理由者，應於上訴期間屆滿後20日
內向本院補提理由書（均須按他造當事人之人數附繕本）「切勿
逕送上級法院」。
中    華    民    國    97    年    12    月    10    日
                                書記官  郭松菊
附錄本案論罪科刑法條
野生動物保育法第41條第1項
有下列情形之一，處6 月以上5 年以下有期徒刑，得併科新臺幣
20萬元以上100萬元以下罰金：
一、未具第18條第1 項第1 款之條件，獵捕、宰殺保育類野生動
    物者。
二、違反第18條第1 項第2 款規定，未經中央主管機關許可，獵
    捕、宰殺保育類野生動物者。
三、違反第19條第1 項規定，使用禁止之方式，獵捕、宰殺保育
    類野生動物者。
 附表
┌──┬────────┬───┐
│編號│  物      品    │ 數量 │
├──┼────────┼───┤
│ 1  │紅尾伯勞鳥屍體  │1隻   │
├──┼────────┼───┤
│ 2  │鳥仔踏          │67支  │
├──┼────────┼───┤
│ 3  │尼龍袋          │1個   │
├──┼────────┼───┤
│ 4  │工具鐵鉗        │1支   │
├──┼────────┼───┤
│ 5  │小刀            │1支   │
├──┼────────┼───┤
│ 6  │鐵針            │1支   │
├──┼────────┼───┤
│ 7  │鐵絲            │1綑   │
├──┼────────┼───┤
│ 8  │小竹片          │17片  │
├──┼────────┼───┤
│ 9  │塑膠套          │24片  │
└──┴────────┴───┘


司法院資訊處製作；財團法人民間司法改革基金會備份。
